【裁判字號】    97,易,2345
【裁判日期】    970818
【裁判案由】    賭博
【裁判全文】
臺灣臺中地方法院刑事判決              97年度易字第2345號
公  訴  人  臺灣臺中地方法院檢察署檢察官
被      告  甲○○
上列被告因賭博案件，經檢察官聲請以簡易判決處刑（97年度偵
字第3911號），經本院沙鹿簡易庭認不宜逕以簡易判決處刑，簽
由本院依通常程序審理（97年度沙簡字第197號），本院判決如
下：
    主    文
甲○○共同在公眾得出入之場所賭博財物，處罰金新臺幣壹萬肆
仟元，如易服勞役，以新臺幣壹仟元折算壹日。扣案如附表所示
之物均沒收。
    犯罪事實
一、甲○○於民國九十六年十一月一日起至同年月七日即後述為
    警查獲時止，約定以月薪新臺幣（下同）二萬元之代價受僱
    於蔡明桂（另案經檢察官提起公訴），而在蔡明桂所經營位
    在臺中縣外埔鄉○○路二四三號「STOP便利商店」（登記名
    稱為尚青商行，下稱上址便利商店之公眾得出入之場所擔任
    店員，其竟與蔡明桂、王信驊（亦另案經檢察官提起公訴）
    ，共同基於賭博財物之犯意聯絡，於其擔任上址便利商店店
    員之前開期間，由王信驊提供如附表編號一至四所示之電子
    遊戲機臺計四臺，擺設在上址便利商店插電營業，並由甲○
    ○負責兌換代幣、開分及洗分兌換現金等工作，而與不特定
    客人賭博財物，其賭博方法為賭客以十元硬幣兌換代幣一枚
    ，投入上開機臺內把玩押注，隨把玩結果而得倍數不等之分
    數，累積剩餘分數則可以一比一或一比十之方式洗分兌換現
    金，若分數全輸，所投入之代幣則歸蔡明桂所有，再由蔡明
    桂、王信驊各分得一半之賭金。嗣於九十六年十一月七日零
    時二十五分許，經警在上址便利商店搜索而查獲，並扣得如
    附表所示之物，因而查悉上情。
二、案經臺中縣警察局大甲分局報請臺灣臺中地方法院檢察署檢
    察官偵查起訴。
    理    由
一、證據能力之說明：查檢察官及被告甲○○對於本判決所引用
    之下列各項證據方法之證據能力，於法院調查證據時，知有
    刑事訴訟法第一百五十九條第一項不得為證據之情形，亦未
    於言詞辯論終結前聲明異議，可認為同意作為證據，茲審酌
    該等言詞陳述及書面作成時之情況，並無不宜作為證據之情
    事，與本案待證事實間復具有相當之關聯性，依刑事訴訟法
    第一百五十九條之五之規定，自得作為證據，合先敘明。
二、訊據被告甲○○固坦承於前揭時地，有約定以月薪二萬元受
    僱於蔡明桂，而在蔡明桂經營之上址便利商店擔任店員等情
    ，惟矢口否認有前揭賭博之不法犯行，辯稱：上址便利商店
    之客人把玩電子遊戲機臺累積之分數不可兌換現金，且我亦
    無兌換現金給客人等語。惟查，上址便利商店之負責人為證
    人蔡明桂，業據被告陳明在卷，核與證人蔡明桂於警詢時證
    述及檢察官訊問時結證情節相符，並有財團法人金融聯合徵
    信中心獨資事業登記資訊表一紙附卷足憑。且置放在上址便
    利商店之電子遊戲機臺，確有以前揭兌換代幣、開分及洗分
    兌換現金之賭博方法，供與不特定客人賭博之用途，並由證
    人蔡明桂與擺放電子遊戲機臺者即證人王信驊就賭博所得之
    賭金五五分帳等情，亦據證人蔡明桂、王信驊分別於警詢時
    證述在卷，且經證人蔡明桂檢察官訊問時結證明確（見九十
    七年度偵字第一一一四號偵查卷三至十三頁）。再觀諸警方
    於本案查獲前即：於九十六年八月二十一日在上址便利商店
    查獲之另一店員即證人林明賢於檢察事務官詢問時亦證述其
    任職期間上址便利商店之電子遊戲機臺確有洗分、兌換現金
    之賭博行為等語（見九十七年度偵字第一一一四號偵查卷三
    三、三四頁），並佐以有如附表所示之物扣案可證。從而，
    在上址便利商店負責人即證人蔡明桂、擺放電子遊戲機臺者
    即證人王信驊乃至先前任職於上址便利商店之其他店員即證
    人林明賢均詳悉置放在上址便利商店內之電子遊戲機臺係供
    人賭博用途等情以觀，被告甲○○以其不知有賭博情事等語
    置辯，已與常情有違，難予憑採。況觀諸上址便利商店於被
    告輪值上班（即大夜班）期間僅有被告一名店員為客人服務
    ，此觀被告於警詢時之供述內容甚明。於此情形，倘謂上址
    便利商店之客人係在被告不知情之情形下，竟能於把玩如附
    表編號一至四之電子遊戲機臺完畢後，在上址便利商店洗分
    、兌換賭金，乃至證人蔡明桂與王信驊二人事後仍得以五五
    分帳方式朋分賭金，至與常情不符，由此益見被告前開所辯
    ，顯係事後卸責之詞，不足採信。是本案事證明確，被告前
    開賭博犯行，至堪認定，應依法論科。
三、被告甲○○利用擺設之電子遊戲機作為賭博機具，與不特定
    之賭客賭博財物，核其所為，係犯刑法第二百六十六條第一
    項前段之在公眾得出入之場所賭博財物罪。被告與共犯蔡明
    桂、王信驊就前開賭博犯行，有犯意聯絡及行為分擔，為共
    同正犯。又按刑事法若干犯罪行為態樣，本質上原具有反覆
    、延續實行之特徵，立法時既予特別歸類，定為犯罪構成要
    件之行為要素，則行為人基於概括之犯意，在密切接近之一
    定時、地持續實行之複次行為，倘依社會通念，於客觀上認
    為符合一個反覆、延續性之行為觀念者，於刑法評價上，即
    應僅成立一罪。學理上所稱「集合犯」之職業性、營業性或
    收集性等具有重複特質之犯罪均屬之，例如經營、從事業務
    、收集、販賣、製造、散布等行為概念者是（最高法院九十
    五年度臺上字第四六八六號刑事判決意旨參照）。準此，被
    告所為前開賭博犯行，既含有多次性與反覆性，則其在同一
    時期內多次、反覆經營上述事業，應屬集合犯，而論以一罪
    。爰審酌被告不思以正當手段獲取生活所需，竟藉賭博獲利
    之心態可議，並於公眾得出入之場所賭博，對社會風氣之影
    響不小，且被告犯後飾詞卸責、未具悔意，再兼衡酌被告本
    案供人賭玩之賭博性電子遊戲機數量僅四臺、賭博財物之時
    間非長、所生危害尚非甚鉅，且被告僅係受僱員工、其先前
    復無任何刑事犯罪紀錄，有臺灣高等法院被告前案紀錄表附
    卷可按，堪認其素行尚佳、因年輕識淺而為本案犯行等一切
    情狀，量處如主文所示之刑，並諭知易服勞役之折算標準，
    以示懲儆。扣案如附表編號一至四所示之電子遊戲機、附表
    編號五所示之代幣，均為當場賭博之器具，均應依刑法第二
    百六十六條第二項之規定宣告沒收。扣案如附表編號六所示
    之物，係共犯蔡明桂所有、供犯本案所用之物，應依刑法第
    三十八條第一項第二款之規定宣告沒收。
四、聲請簡易判決處刑書意旨另以：被告與蔡明桂、王信驊在上
    址便利商店，擺放前開電子遊戲機四臺供人賭玩之行為，另
    涉犯刑法第二百六十八條前段之意圖營利供給賭博場所罪等
    語。惟查，刑法第二百六十六條第一項所處罰者，為賭博行
    為；同法第二百六十八條前段所處罰者，為供給賭博場所行
    為。而刑法第二百六十六條第一項之罪係從自己賭博行為獲
    得利益；同法第二百六十八條前段之罪係從供給賭博場所行
    為獲取利益，並非自賭博行為本身獲取利益。且電動賭博機
    具縱使經由IC板程式設計，為店主利益預留一定之得勝機率
    ，經營者得勝之或然率較高，但仍具賭博射倖性之特徵，店
    主於當下與賭客對賭時仍有輸錢之可能，尚難認有何營利之
    意圖（即店主對賭時並非一定有利可圖），不能因長久機率
    累積之結果，該電動賭博機具必然贏錢，即認店主應構成刑
    法第二百六十八條前段之罪責；亦不能以賭博之人，提供賭
    具或賭博場所，有贏錢之意圖，且有較大之獲利機會，即認
    該賭博之人之行為該當刑法第二百六十條前段之罪。另在店
    家擺設電動賭博機具供人投幣玩樂，店家之勝率依IC板程式
    設計縱為較高，惟其輸贏之或然率仍屬不確定，其性質係以
    該機器代替自己，與他人在公眾得出入之場所賭博，與意圖
    營利供給賭博場所，係由他人參與賭博不同，且擺設電動賭
    博機具供人玩樂，店家仍係憑偶然之事實以決定財物之得喪
    ，並無何從中抽取金錢圖利之情形，與刑法第二百六十八條
    前段意圖營利之要件尚屬有間。是被告與蔡明桂、王信驊在
    前開公眾得出入之場所，擺設電子遊戲機四臺，並以該電子
    遊戲機充作電動賭博機具，顯係以該等機器代替被告，與人
    在公眾得出入之場所賭博，與刑法第二百六十八條前段之意
    圖營利供給賭博場所之構成要件不符，尚難依該罪相繩，此
    部分本應為被告無罪之諭知，惟檢察官認此部分與上開有罪
    部分，具有想像競合犯之裁判上一罪關係，爰不另為無罪之
    諭知，附此敘明。
據上論斷，應依刑事訴訟法第四百五十二條、第二百九十九條第
一項前段，刑法第二十八條、第二百六十六條第一項前段、第二
項、第四十二條第三項、第三十八條第一項第二款，刑法施行法
第一條之一第一項、第二項前段，判決如主文。
中    華    民    國    97    年    8     月    18    日
                  刑事第九庭    法  官  何世全
附表：
┌───┬────────────────┬───────────┐
│編號  │     扣案物品名稱               │      數     量       │
├───┼────────────────┼───────────┤
│ 一   │「滿貫大亨」電子遊戲機          │壹臺（含IC板壹片）    │
├───┼────────────────┼───────────┤
│ 二   │「超級大舞臺」電子遊戲機        │壹臺（含IC板壹片）    │
├───┼────────────────┼───────────┤
│ 三   │「大舞臺」電子遊戲機            │壹臺（含IC板壹片）    │
├───┼────────────────┼───────────┤
│ 四   │「跑馬」電子遊戲機              │壹臺（含IC板壹片）    │
├───┼────────────────┼───────────┤
│ 五   │電子遊戲機代幣                  │肆仟伍佰玖拾柒枚      │
├───┼────────────────┼───────────┤
│ 六   │電子遊戲機臺遙控器              │壹個                  │
└───┴────────────────┴───────────┘
上正本證明與原本無異。
如不服本判決，應於收送達後十日內向本院提出上訴書狀（應敘
述具體理由並附繕本），上訴於臺灣高等法院臺中分院。
上訴書狀如未敘述理由，應於上訴期間屆滿後二十日內補提理由
書於本院。
                                書記官  童洪芳美
中    華    民    國    97    年    8     月    18    日
附錄論罪科刑法條：
刑法第二百六十六條
在公共場所或公眾得出入之場所賭博財物者，處一千元以下罰金
。但以供人暫時娛樂之物為賭者，不在此限。
當場賭博之器具與在賭檯或兌換籌碼處之財物，不問屬於犯人與
否，沒收之。


司法院資訊處製作；財團法人民間司法改革基金會備份。
